臺灣臺中地方法院民事判決　95年度訴字第2385號
原　　　告　丁○○
訴訟代理人　戊○○
被　　　告　丙○○
　　　　　　乙○○
　　　　　　甲○○
當事人間確認排水權事件，本院於民國96年1月9日言詞辯論終結
，判決如下：
    主    文
原告之訴駁回。
訴訟費用由原告負擔。
    事實及理由
一、原告起訴主張：原告所有坐落臺中縣大里市○○段36之3地
    號土地（以下簡稱36之3號土地），與被告共有之同地段47
    號土地（以下簡稱47號土地）相鄰，依內政部製作之航空測
    量圖顯示，原告所有之36之3號土地自始即高於被告共有之
    47號土地，依民法第755條第1項規定，被告自負有提供47號
    土地供原告排水之義務，惟原告請求被告出面協調前開排水
    事宜，卻遭被告拒絕，爰依民法第775條第1項規定，提起本
    件訴訟，並聲明：被告應提供其等共有上開47號土地中如原
    告95年10月2日所具聲請狀第2張附圖所示橘色部分，供原告
    排水。
二、被告抗辯：兩造所有之上開土地相鄰，被告共有之47地號土
    地坐落臺中縣大里工業區西側與頭汴溪東岸之間，原告所有
    之36之3號土地則緊鄰大里工業區西側，原本皆為農地，惟
    因靠近大里工業區，於近年先後被開發為工廠建築用地，被
    告共有之47號土地已被政府徵收部份以設置防汛道路，並於
    樁號2+550附近、緊鄰被告土地處興建公園，故該47號土地
    已不能再通河渠或溝道。又原告係在36之3號土地上設置工
    業區廠房，該廠房排出之污水，自應導引至大里工業區本身
    設置之污水處理廠處理，其逕自主張應排放至被告共有之鄰
    地，自無理由。再者，依最高法院44年臺上字第490號判例
    意旨可知，低地所有權人僅對相鄰之高地自然流至之水，負
    有承接義務，原告提起本件訴訟，係主張自其所有36之3號
    土地以人工方式開設管線，將水排至被告共有之47號鄰地，
    自與前揭規定不符。況且，最高法院63年臺上字第2117號判
    例，亦認高地所有權人無從依據物權法上相鄰關係之規定，
    請求確認其對低地所有權人存有排水之地役權存在，是原告
    訴請確認自然流水之排水權，亦非法之所許，其提起本件訴
    訟自乏依據等語，並聲明：駁回原告之訴。
三、以下事實為兩造所不爭執，堪信為真實：
  (一)原告所有之36之3號土地與被告共有之47號土地相鄰。
  (二)原告正在36之3號土地上興建廠房，計畫做為經營化工事業
    使用。
四、至原告主張：其所有之36之3號土地地勢高於被告共有之47
    號土地，其自得依民法第775條第1項規定，請求被告提供47
    號土地供原告排水一節，為被告所否認，並以前揭情詞置辯
    ，則本件應審究者，厥為原告上開主張有無理由？按民法第
    775條第1項規定：「由高地自然流至之水，低地所有人不得
    妨阻」，是以必須為自然流至之水，如河水、泉水、雨水、
    雪水等流於地表或自地下滲出之自然流水，始有上開條文之
    適用，則因人為使用過後應予排放之水，低地所有人自無承
    接之義務。查原告自承應自其所有之36之3號土地排放至被
    告共有之47號土地之水，為家庭用水（見本院言詞辯論筆錄
    ），與前揭條文所稱「自然流至之水」顯有區別，則原告依
    據上述規定，主張其有權將該等非自然流水排放至被告所有
    土地，已非可採。況且，相鄰2地之低地所有人依上述規定
    所負承水義務，係屬消極之不作為義務，亦即其僅不得有任
    何妨阻行為，致使高地自然流至之水無法排出，並無以積極
    作為（如提供其土地特定部分作為渠道）疏通該自然流水之
    義務，從而原告本於上述規定提起本件訴訟，請求被告等提
    供上開47號土地中、如原告95年10月2日所具聲請狀第2張附
    圖所示橘色部分土地供其排水，揆諸前開說明，於法自屬無
    據。
五、綜上所述，原告依民法第775條第1項規定，請求被告等應提
    供其等共有之上開47號土地中、如原告95年10月2日所具聲
    請狀第2張附圖所示橘色部分，供其排放非自然流至之水，
    為無理由，應予駁回。
六、本件事證已臻明確，兩造其餘攻擊防禦方法，經核均與判決
    結果無影響，爰不分別斟酌論述，附此敘明。
七、訴訟費用負擔之依據：民事訴訟法第78條。
中　　華　　民　　國　　96　　年　　 1　　月　　23　　日
                  民事第一庭    法  官  鍾啟煒
正本係照原本作成。
如對本判決上訴，須於判決送達後20日內向本院提出上訴狀。
中　　華　　民　　國　　96　　年　　 1　　月　　23　　日
                                書記官
